【裁判字號】    97,上訴,4155
【裁判日期】    970918
【裁判案由】    毒品危害防制條例
【裁判全文】
臺灣高等法院刑事判決                97年度上訴字第4155號
上  訴  人
即  被  告  甲○○
                   （現於臺灣屏東監獄執行中）
上列上訴人因違反毒品危害防制條例案件，不服臺灣桃園地方法
院97年度審訴字第1379號，中華民國97年7月31日第一審判決（
起訴案號：臺灣桃園地方法院檢察署97年度毒偵字第2095號），
提起上訴，本院判決如下：
    主  文
上訴駁回。
    理  由
一、按依刑事訴訟法第350條、第361條、第362條、第367條規定
    ，不服地方法院之第一審判決而上訴者，須提出上訴書狀，
    並應敘述具體理由，為上訴必備之程式。倘所提出之書狀未
    敘述上訴理由，或僅曾以言詞陳述上訴理由者，均應於上訴
    期間屆滿後20日內補提理由書於第一審法院。第一審法院經
    形式審查，認逾期未補提上訴理由者，應定期間先命補正；
    逾期未補正者，為上訴不合法律上之程式，應以裁定駁回。
    又雖已提出上訴理由，但所提非屬具體理由者，則由第二審
    法院以上訴不合法律上之程式，判決駁回。而所謂具體理由
    ，必係依據卷內既有訴訟資料或提出新事證，指摘或表明第
    一審判決有何採證認事、用法或量刑等足以影響判決本旨之
    不當或違法，而構成應予撤銷之具體事由，始克當之（例如
    ：依憑證據法則具體指出所採證據何以不具證據能力，或依
    憑卷證資料，明確指出所為證據證明力之判斷如何違背經驗
    、論理法則），若僅泛言原判決認定事實錯誤、違背法令、
    量刑失之過重或輕縱，而未依上開意旨指出具體事由，或形
    式上雖已指出具體事由，然該事由縱使屬實，亦不足以認為
    原判決有何不當或違法者（例如：對不具有調查必要性之證
    據，法院未依聲請調查亦未說明理由，或援用證據不當，但
    除去該證據仍應為同一事實之認定），皆難謂係具體理由，
    俾與第二審上訴制度旨在請求第二審法院撤銷、變更第一審
    不當或違法之判決，以實現個案救濟之立法目的相契合，並
    節制濫行上訴（最高法院97年度臺上字第892號判決要旨參
    照）。
二、原判決認定事實略以：甲○○前於民國90年間因施用毒品案
    件，經本院以90年度毒聲字第4889號裁定送觀察、勒戒後，
    認有繼續施用毒品傾向，再經本院以91年度毒聲字第61號裁
    定送強制戒治，復經本院裁定停止強制戒治後再撤銷停止強
    制戒治，嗣於92年10月20日戒治期滿執行完畢，並經臺灣桃
    園地方法院檢察署檢察官於92年11月19日以92年度戒毒偵字
    第235號為不起訴處分確定；於前開強制戒治執行完畢釋放
    後5年內之95年間，又因施用毒品案件，經本院以95年度訴
    字第1120號判處有期徒刑9月，嗣經本院以96年度聲減字第
    186號裁定減為有期徒刑4月又15日確定，甫於96年7月16日
    執行完畢（於本案構成累犯）。詎不知悔改並戒除毒癮，復
    基於施用第一級毒品之犯意，於97年4月18日下午2時許，在
    其桃園縣中壢市○○路165 巷58號8樓住處內，施用第一級
    毒品海洛因1次，嗣於96年4月18日下午5時50分許，在桃園
    縣平鎮市○○路與和平路口處為警查獲，並扣得海洛因1包
    （毛重0.33公克，驗餘毛重0.31公克）。
三、本件上訴人即被告不服原審判決，提起上訴，其上訴狀理由
    略以：本案違反毒品防制條例案件經判決有於過重，因而不
    服桃園地方法院刑事簡易判決提出上訴云云。
四、惟查：原判決已於理由內說明前開犯罪事實，業據上訴人即
    被告甲○○於審理時坦認不諱，復有桃園縣政府警察局平鎮
    分局被採尿人尿液暨毒品真實姓名與編號對照表、台灣檢驗
    科技股份有限公司濫用藥物檢驗報告各1紙附卷足憑，且扣
    案被告所有之疑似第一級毒品海洛因粉末1包（毛重0.33公
    克，驗餘毛重0.31公克），經送請台灣檢驗科技股份有限公
    司鑑定結果，確含有海洛因成分，此有該局濫用藥物檢驗報
    告1紙可按，堪認被告前揭不利於己之自白與事實相符，應
    堪採信。又按92年7月9日新修正之毒品危害防制條例刪除二
    犯及三犯之規定，一改修法前繁雜之處遇程序，僅將施用毒
    品者簡化區分為「初犯」、「再犯」，並認施用毒品者係屬
    病患性犯人，以觀察、勒戒戒除其身癮，並以強制戒治去除
    其心癮。經觀察、勒戒或強制戒治執行完畢釋放後，若係五
    年後再犯該條例第10條施用毒品罪者，與同條例第20條第1
    項、第2項關於「初犯」之處理方式相同，檢察官應先聲請
    法院裁定令被告入勒戒處所觀察、勒戒，並視有無繼續施用
    毒品傾向，決定應予釋放、為不起訴之處分，或應聲請法院
    裁定令入戒治處所強制戒治；若係五年內「再犯」同條例第
    10 條施用毒品罪者，依同條例第23條第2項規定，檢察官則
    應依法追訴。觀諸該條例第20條第3項之修正理由：「觀察
    、勒戒或強制戒治五年後再犯者，顯見前所實施之觀察、勒
    戒或強制戒治已足以遮斷其施用毒品之癮，為期自新及協助
    其戒除毒癮，對此五年後再犯者，爰明定仍適用初犯之規定
    ，先經觀察、勒戒、強制戒治之程序。」及同條例第23條第
    2 項之修正理由：「為配合簡化施用毒品犯之刑事處遇程序
    ，並鑑於經觀察、勒戒或強制戒治執行完畢釋放後五年內再
    犯者，其再犯率甚高，原據以實施之觀察、勒戒及強制戒治
    既已無法收其實效，自應施以刑事處遇。」顯然如施用毒品
    者係前經觀察、勒戒或強制戒治等治療程序執行完畢五年後
    ，始再施用毒品之「初犯」，因前所執行之觀察、勒戒或強
    制戒治已足收戒除毒癮之效，自應重新執行觀察、勒戒或強
    制戒治等治療程序，並於治療程序執行完畢後，由檢察官為
    不起訴處分，毋庸對之追訴處罰；反之，在「再犯」之情形
    ，因其先前所為治療程序顯未能收戒斷毒癮之效，且考量施
    用毒品者之再犯率偏高，乃簡化其刑事處遇程序，而逕予追
    訴處罰，不再施以治療程序。參酌上開立法理由，修正毒品
    危害防制條例就施用毒品者，祇於「初犯」及「五年後再犯
    」二種情形，有其追訴條件之限制，即須於初犯經觀察、勒
    戒或強制戒治釋放後，五年內均無施用毒品之行為，始能認
    其前所實施之觀察、勒戒或強制戒治已足遮斷毒癮，而得於
    五年後再犯時，再予適用初犯之規定，重行觀察、勒戒等程
    序。倘五年內已經再犯，被依法追訴處罰，縱其第三次（或
    第三次以上）施用毒品之時間在初犯釋放五年以後，即與「
    五年後再犯」之情形有別，且因已於「五年內再犯」，顯見
    其再犯率甚高，原實施觀察、勒戒或強制戒治，已無法收其
    實效，而無五年戒斷期之存在，自無再經觀察、勒戒及強制
    戒治之必要，應由檢察官逕行起訴，始符新法修正之本旨（
    最高法院95年度台非字第59號、第65號判決意旨參照），經
    查被告曾有事實欄所載之施用毒品犯行，有臺灣高等法院被
    告前案紀錄表1紙附卷可稽，其本件施用毒品犯行非屬「初
    犯」及「五年後再犯」之情形，依上開說明，自應逕予論罪
    科刑。核被告所為，係犯毒品危害防制條例第10條第1項之
    施用第一級毒品罪。被告施用第一級毒品前後非法持有第一
    級毒品之低度行為，為施用第一級毒品之高度行為所吸收，
    不另論罪。被告有如犯罪事實欄所載之前案紀錄，甫執行完
    畢，此有卷附本院被告前案紀錄表1份在卷可按，其受有期
    徒刑執行完畢後，5年內故意再犯本件有期徒刑以上之罪，
    為累犯，應依刑法第47條規定加重其刑。爰審酌被告犯罪之
    動機、方法、其前經觀察、勒戒及強制戒治後，復施用第一
    級毒品海洛因之犯行，戕害己身，顯無悔改之意，惟犯後坦
    承犯行，態度良好等一切情狀，量處有期徒刑10月，扣案之
    海洛因1包（驗餘毛重0. 31公克），屬第一級毒品，不問屬
    於被告與否，應依毒品危害防制條例第18條第1項前段規定
    沒收銷燬之等語，核均無不合。從而原判決既已詳細記載認
    定被告犯罪事實之證據及理由，並已審酌關於刑法第57條科
    刑之一切情狀，在適法範圍內行使裁量權，核無違法或不當
    之情形可言。被告上訴意旨，僅空言泛稱原判決過重云云，
    就原判決認定事實、適用法律及量刑等事項，有何不當或違
    法之處，並未具體指摘，自非屬上訴第二審之具體理由。綜
    上各情，被告提起本件上訴未附具體之理由，亦無足以認定
    原判決有何不當或違法之處，其上訴自不合法律上之程式，
    爰不經言詞辯論予以駁回。
據上論斷，應依刑事訴訟法第367條前段、第372條，判決如主文
。
中    華    民    國    97    年    9     月    18    日
                  刑事第六庭  審判長法  官  林堭儀
                                    法  官  張明松
                                    法  官  吳淑惠
以上正本證明與原本無異。
如不服本判決，應於收受送達後十日內向本院提出上訴書狀，其
未敘述上訴之理由者並得於提起上訴後十日內向本院補提理由書
（均須按他造當事人之人數附繕本）。
                                    書記官  陳雅加
中    華    民    國    97    年    9     月    18    日
附錄：本案論罪科刑法條全文
毒品危害防制條例第第10條第1項
毒品危害防制條例第10條
施用第一級毒品者，處 6 月以上 5 年以下有期徒刑。
施用第二級毒品者，處 3 年以下有期徒刑。


司法院資訊處製作；財團法人民間司法改革基金會備份。
